---
title: "Momento de Retroalimentación (Portafolio Análisis): Técnicas de procesamiento de datos para el análisis estadístico y para la construcción de modelos"
subtitle: "Inteligencia Artificial Avanzada para la Ciencia de Datos Módulo 1: Estadística para la Ciencia de Datos"
author: "Jorge Chávez Badillo A01749448 Grupo 101"
date: "`r Sys.Date()`"
output:
  pdf_document: default
  html_document: default
---

# Salarios

## Resumen

Para este problema se tiene la base de datos ds_salaries, donde se tienen diferentes atributos sobre los salarios de una persona especialista en el análisis de datos tenga un mejor sueldo en las diferentes partes del mundo. Para lo cual se decidió abordar el problema utilizando diferentes herraminetas estadísticas, en primera instancia tenemos el análisis estadístico general para el entendimiento de los datos y posteriormente se tienen unas gráficas de frecuencia, donde obtenemos los puestos de trabajo más populares, lo cual es un aooyo a poder resolver el problema. 
Algunos de los principales resultados obtenidos fueron que el top 5 de puestos de trabajo tenemos que estos son: Data Scientist, Data Engineer, Data Analyst, Machine Learning Engineer y Research Scientist. Por otro lado, se obtuvieron los niveles de experiencia del dataset, teniendo que la mayoría son Senior-level y Mid-level. 

## Introducción

Para la solución de este momento de retroalimentación sobre los salarios de trabajos en el dominio de Data Science, fue necesario hacer una exploración de los datos para familiarizarse con su significado, la identificación de las variables cuantitativas y cualitativas y también la implementación de herramientas de visualización para poder generar un mejor entendimiento. 

El significado de cada uno de los atributos de la base de datos son los siguientes: 

* *work_year* El año en el que fue pagado el salario.  
* *experience_level* Nivel de experiencia del puesto de trabajo durante ese año. 
* *employment_type* Tipo de empleo (tiempo completo, medio tiempo, freelance)
* *job_title* Nombre del puesto.
* *salary* Monto del salario. 
* *salary_currency* Código de cambio. 
* *salaryinusd* Monto del salario en dólares. 
* *employee_residence* País. 
* *remote_ratio* Porcentaje de modalidad en trabajo remoto. 
* *company_location* Páis de la empresa.
* *company_size* Promedio de gente que trabajó para la compañia durante ese año. 

### Preguntas Guía

1. ¿Cuál es el salario al que pueda aspirar un analista de datos?
2. ¿En qué países se ofrecen mejores salarios?
3. ¿Se han incrementado los salarios a lo largo del tiempo?
4. ¿Influye el nivel de experiencia en el salario?
5. ¿Influye el tamaño de la compañía en el salario que puede ofrecer a un analista de datos?
6. ¿Qué tipo de contrato (parcial, tiempo completo, etc) ofrece mejores salarios? ¿Qué tipo de contrato será el más conveniente?
7. Otras más que creas que se pueden contestar a partir de la base de datos.

## Exploración de la Base de Datos

### Acceder al la base de datos Data Science Job Salaries

```{r}
knitr::opts_chunk$set(echo = FALSE) 
# Lectura de la base de datos
db_salaries = read.csv("ds_salaries.csv")
```

### Exploración de variables

```{r}
n_variables = length(db_salaries)
n_rows = nrow(db_salaries)

salaries_usd = db_salaries$salary_in_usd
job_title = db_salaries$job_title
company_size = db_salaries$company_size
experience_level = db_salaries$experience_level
job_modality = db_salaries$remote_ratio
country = db_salaries$company_location

sprintf("Número de Variables: %s", n_variables)
sprintf("Número de Registros: %s", n_rows)
```

### Exploración de la base de datos 

#### 1. Medidas Estadísticas

a. Variables Cuantitativas:

  - Medidas de Tendencia Central
  
```{r}
getmode <- function(v) {
  uniqv <- unique(v)
  uniqv[which.max(tabulate(match(v, uniqv)))]
}

# Salarios 
mean_salaries_usd = mean(salaries_usd)
median_salaries_usd = median(salaries_usd)
mode_salaries_usd = getmode(salaries_usd)
sprintf("Promedio Salarios: %s", mean_salaries_usd)
sprintf("Mediana Salarios: %s", median_salaries_usd)
sprintf("Moda Salarios: %s", mode_salaries_usd)

# Modalidad de Trabajo
mean_job_modality = mean(job_modality)
median_job_modality = median(job_modality)
mode_job_modality = getmode(job_modality)
sprintf("Promedio Modalidad: %s", mean_job_modality)
sprintf("Mediana Modalidad: %s", median_job_modality)
sprintf("Moda Modalidad: %s", mode_job_modality)
```
  
  - Medidas de Dispersión
  
```{r}
# Salarios 
max_salaries_usd = max(salaries_usd)
min_salaries_usd = min(salaries_usd)
sd_salaries_usd = sd(salaries_usd)
var_salaries_usd = var(salaries_usd)
sprintf("Máximo Salarios: %s", max_salaries_usd)
sprintf("Mínimo Salarios: %s", min_salaries_usd)
sprintf("Desviación Estándar Salarios: %s", sd_salaries_usd)
sprintf("Varianza Salarios: %s", var_salaries_usd)

# Modalidad de Trabajo
max_job_modality = max(job_modality)
min_job_modality = min(job_modality)
sd_job_modality = sd(job_modality)
var_job_modality = var(job_modality)
sprintf("Máximo Modalidad: %s", max_job_modality)
sprintf("Mínimo Modalidad: %s", min_job_modality)
sprintf("Desviación Estándar Modalidad: %s", sd_job_modality)
sprintf("Varianza Modalidad: %s", var_job_modality)
```


b. Variables Cualitativas:

```{r}
job_title_table = table(job_title)
print("Tabla de Distribución de Frecuencia de los Puestos de Trabajo: ")
job_title_table
sorted_table = sort(job_title_table, decreasing = TRUE)
par(mar = c(5.1, 10.1, 4.1, 2.1))
barplot(sorted_table, width = 1, cex.names = 0.6, col = c("cadetblue", "azure2", "darkseagreen2", "khaki1", "lightcoral"), main = "Frecuencia de los Puestos de Trabajo", xlab = "Frecuencia", horiz = TRUE, las = 2)
```

En el gráfico anterior se muestran los diferentes puestos de trabajo y su frecuencia en el dataset. 

```{r}
job_title_table = table(job_title)
print("Tabla de Distribución de Frecuencia de los 5 Puestos de Trabajo: ")
sorted_table = sort(job_title_table, decreasing = TRUE)[1:5]
sorted_table
barplot(sorted_table, width = 1, cex.names = 0.6, col = c("cadetblue", "azure2", "darkseagreen2", "khaki1", "lightcoral"), main = "Top 5 Puestos de Trabajo con Mayor Frecuencia", xlab = "Puestos de Trabajo", ylab = "Frecuencia")
mode_job_title = sort(job_title_table, decreasing = TRUE)[1:1]
print("Moda de los Puestos de Trabajo")
mode_job_title
```

Para resolver las preguntas base, y para poder brindar mayor información sobre el dataset fue necesario obtener el top 5 de puestos de una manera visual. 

```{r}
experience_level_table = table(experience_level)
print("Tabla de Distribución de Frecuencia del Nivel de Experiencia: ")
experience_level_table
sorted_table = sort(experience_level_table, decreasing = TRUE)
barplot(sorted_table, width = 1, cex.names = 1, col = c("azure2", "darkseagreen2", "khaki1", "lightcoral"), main = "Frecuencias del Nivel de Experiencia", xlab = "Nivel de Experiencia", ylab = "Frecuencia")
pie(sorted_table, main = "Gráfico de Pastel sobre el Nivel de Experiencia", col = c("cadetblue", "azure2", "darkseagreen2", "khaki1", "lightcoral"))
mode_experience_level = sort(experience_level, decreasing = TRUE)[1:1]
print("Moda del Nivel de Experiencia")
mode_experience_level
```



```{r}
country_table = table(country)
print("Tabla de Distribución de Frecuencia del Paises: ")
country_table
sorted_table = sort(country_table, decreasing = TRUE)
barplot(sorted_table, width = 1, cex.names = 0.6, col = c("azure2", "darkseagreen2", "khaki1", "lightcoral"), main = "Frecuencias de las Locaciones de las Compañias", xlab = "Frecuencia", horiz = TRUE, las = 2)
mode_country = sort(country_table, decreasing = TRUE)[1:1]
print("Moda del Nivel de Experiencia")
mode_country
```

Gráfico sobre las locaciones de las compañias. 

#### 2. Exploración de Datos Usando Herramientas de Visualización

a. Variables Cuantitativas:

  - Medidas de Posición 
  
```{r}
# Cuartiles Para Salarios
q1_s = quantile(salaries_usd, 0.25)
q3_s = quantile(salaries_usd, 0.75)
rc_s = q3_s - q1_s # Rango intercuartílico
y2_s = q3_s + 1.5 * rc_s
# IQR(salaries_usd)

# Cuartiles Para Modalidad
q1_m = quantile(job_modality, 0.25)
q3_m = quantile(job_modality, 0.75)
rc_m = q3_m - q1_m # Rango intercuartílico
y2_m = q3_m + 1.5 * rc_m
# IQR(job_modality)

par(mfrow = c(2, 1)) 

boxplot(salaries_usd, main = "Boxplot Salarios", horizontal = TRUE, ylim = c(0, y2_s))
abline(v = y2_s, col="red")
X_s = db_salaries[salaries_usd < y2_s, c("salary_in_usd")]
summary(X_s)

boxplot(job_modality, main = "Boxplot Modalidad", horizontal = TRUE, ylim = c(0, y2_m))
abline(v = y2_m, col="red")
X_m = db_salaries[job_modality < y2_m, c("remote_ratio")]
summary(X_m)
```
 
De acuerdo con los boxplots podemos observar que no existe una cantidad relevante de valores atípicos dentro de las variables utilizadas, pero si es posible identificar que se tienen sesgos muy aproximados a la simetría para salarios y para la modalidad se observa un sesgo hacia la izquierda. 
  
  - Análisis de Distribución de los Datos
  
```{r}
# Salarios
qqnorm(salaries_usd, main = "Normal Q-Q Plot Salarios")
qqline(salaries_usd)
hist(salaries_usd, main = "Histograma de Salarios", prob = TRUE, col = 0)
x = seq(min(salaries_usd), max(salaries_usd), 0.1)
y = dnorm(x, mean(salaries_usd), sd(salaries_usd))
lines(x, y, col = "red")
```
De acuerdo con la gráfica de normalidad podemos observar que esta tiene un comportamiento aproximádamente ideal en su simetría. 


```{r}
# Modalidad
qqnorm(job_modality, main = "Normal Q-Q Plot Modalidad")
qqline(job_modality)
hist(job_modality, main = "Histograma de Modalidad", prob = TRUE, col = 0)
x = seq(min(job_modality), max(job_modality), 0.1)
y = dnorm(x, mean(job_modality), sd(job_modality))
lines(x, y, col = "red")
```

Gracias a las gráficas podemos observar que la gráfica de normalidad cuenta con un sesgo hacia la izquierda ya que los datos se encuentran ligeramente recargados hacia la derecha.

```{r}
library(moments)
# Salarios 
sprintf("Sesgo de Salarios: %s", skewness(salaries_usd))
sprintf("Curtosis de Salarios: %s", kurtosis(salaries_usd))
# Modalidad 
sprintf("Sesgo de Modalidad: %s", skewness(job_modality))
sprintf("Curtosis de Modalidad: %s", kurtosis(job_modality))
```

De acuerdo con los datos calculados sobre la curtosis y sesgo, podemos observar que para los salarios se tiene un valor muy sesgado a la derecha ya que este es mayor a 0.5 y en la parte de la curtosis, tenemos que esta es leptocúrtica ya que esta es mayor a 0.5. 

Por otro lado, para la parte de modalidades de trabajo, tenemos que el sesgo se encuentra moderadamente sesgada a la izquierda y la curtosis es leptocúrtica ya que se tiene un pico más pronunciado y colas más pesadas. 

### Análisis de Datos y Preguntas Guía Contestadas

1. 

```{r}
data_analyst_salary = db_salaries[db_salaries$job_title == "Data Analyst", ]
mean_salary_da = mean(data_analyst_salary$salary_in_usd)
sprintf("Salario Promedio al que Puede Aspirar un Analista de Datos: $ %s", mean_salary_da)
```

```{r}
library(dplyr)
sorted_db = db_salaries[order(db_salaries$salary_in_usd, decreasing = TRUE), ]
top_sorted_db = head(sorted_db, 100)
top_sorted_db = distinct(top_sorted_db, top_sorted_db$company_location, .keep_all = TRUE)
top_sorted_db
top_countries = top_sorted_db$company_location
top = head(unique(top_countries), 5)
print("Top 5 Países con Mejores Salarios: ")
top
x = c(0, 1, 2, 3, 4, 5)#top_sorted_db$company_location
y = top_sorted_db$salary_in_usd
plot(x, y)
```

```{r}
sorted_db = db_salaries[order(db_salaries$salary_in_usd, decreasing = TRUE), ]
top_sorted_db = head(sorted_db, 1)
top_modality = top_sorted_db$remote_ratio
print("La Modalidad que Cuenta con un Mayor Salario es: ")
if (top_modality == 100) {
  print("Modalidad en línea")
  top_modality
}
barplot(table(sorted_db$remote_ratio), width = 1, cex.names = 1, col = c("azure2", "darkseagreen2", "khaki1", "lightcoral"), main = "Modalidad de Trabajo", xlab = "Nivel de Experiencia", ylab = "Frecuencia")
```

## Conclusión

Al hacer un análisis de datos tan general, podemos hacer una gran variedad de procedimientos, es por ello que tener una serie de preguntas base nos ayuda mucho a poder encaminar el análisis y así realizar los procedimientos pertinentes para poder responder las preguntas, por ejemplo, en este caso se decidió responder cuál es el top 5 de países con los mejores salarios y se obtuvo que "US" "JP" "RU" "CA" "GB" son los que mejor salario tienen, lo que indica que es muy probable que al tener un trabajo en estos países, los ingresos del empleado serán mayores que si fuera en otros países, por otro lado, también tenemos que salario promedio al que puede aspirar un analista de datos: $ 92893.0618556701, lo cual es un salario bastante alto, lo que indica que las carreras relacionadas a data science reciben buenos salarios. 

## Anexos

Liga de Github: https://github.com/A01749448/momento-retroalimentacion-m1.git 
