---
title: "Momento de Retroalimentación (Portafolio Análisis)"
subtitle: "Módulo 1: Técnicas de procesamiento de datos para el análisis estadístico y para la construcción de modelos"
author: "Jorge Chávez Badillo A01749448"
date: "`r Sys.Date()`"
output:
  pdf_document: default
  html_document: default

---

## Preguntas Guía

1. ¿Cuál es el salario al que pueda aspirar un analista de datos?
2. ¿En qué países se ofrecen mejores salarios?
3. ¿Se han incrementado los salarios a lo largo del tiempo?
4. ¿Influye el nivel de experiencia en el salario?
5. ¿Influye el tamaño de la compañía en el salario que puede ofrecer a un analista de datos?
6. ¿Qué tipo de contrato (parcial, tiempo completo, etc) ofrece mejores salarios? ¿Qué tipo de contrato será el más conveniente?
7. Otras más que creas que se pueden contestar a partir de la base de datos.

## Exploración de la Base de Datos

### Acceder al la base de datos Data Science Job Salaries

```{r}
# Lectura de la base de datos
db_salaries = read.csv("ds_salaries.csv")
```

### Exploración de variables

```{r}
n_variables = length(db_salaries)
n_rows = nrow(db_salaries)

salaries_usd = db_salaries$salary_in_usd
job_title = db_salaries$job_title
company_size = db_salaries$company_size
experience_level = db_salaries$experience_level
job_modality = db_salaries$remote_ratio
country = db_salaries$company_location

sprintf("Número de Variables: %s", n_variables)
sprintf("Número de Registros: %s", n_rows)
```

### Exploración de la base de datos 

#### 1. Medidas Estadísticas

a. Variables Cuantitativas:

  - Medidas de Tendencia Central
  
```{r}
getmode <- function(v) {
  uniqv <- unique(v)
  uniqv[which.max(tabulate(match(v, uniqv)))]
}

# Salarios 
mean_salaries_usd = mean(salaries_usd)
median_salaries_usd = median(salaries_usd)
mode_salaries_usd = getmode(salaries_usd)
sprintf("Promedio Salarios: %s", mean_salaries_usd)
sprintf("Mediana Salarios: %s", median_salaries_usd)
sprintf("Moda Salarios: %s", mode_salaries_usd)

# Modalidad de Trabajo
mean_job_modality = mean(job_modality)
median_job_modality = median(job_modality)
mode_job_modality = getmode(job_modality)
sprintf("Promedio Modalidad: %s", mean_job_modality)
sprintf("Mediana Modalidad: %s", median_job_modality)
sprintf("Moda Modalidad: %s", mode_job_modality)
```
  
  - Medidas de Dispersión
  
```{r}
# Salarios 
max_salaries_usd = max(salaries_usd)
min_salaries_usd = min(salaries_usd)
sd_salaries_usd = sd(salaries_usd)
var_salaries_usd = var(salaries_usd)
sprintf("Máximo Salarios: %s", max_salaries_usd)
sprintf("Mínimo Salarios: %s", min_salaries_usd)
sprintf("Desviación Estándar Salarios: %s", sd_salaries_usd)
sprintf("Varianza Salarios: %s", var_salaries_usd)

# Modalidad de Trabajo
max_job_modality = max(job_modality)
min_job_modality = min(job_modality)
sd_job_modality = sd(job_modality)
var_job_modality = var(job_modality)
sprintf("Máximo Modalidad: %s", max_job_modality)
sprintf("Mínimo Modalidad: %s", min_job_modality)
sprintf("Desviación Estándar Modalidad: %s", sd_job_modality)
sprintf("Varianza Modalidad: %s", var_job_modality)
```


b. Variables Cualitativas:

```{r}
job_title_table = table(job_title)
print("Tabla de Distribución de Frecuencia de los Puestos de Trabajo: ")
job_title_table
sorted_table = sort(job_title_table, decreasing = TRUE)
par(mar = c(5.1, 10.1, 4.1, 2.1))
barplot(sorted_table, width = 1, cex.names = 0.6, col = c("cadetblue", "azure2", "darkseagreen2", "khaki1", "lightcoral"), main = "Frecuencia de los Puestos de Trabajo", xlab = "Frecuencia", horiz = TRUE, las = 2)
```

```{r}
job_title_table = table(job_title)
print("Tabla de Distribución de Frecuencia de los 5 Puestos de Trabajo: ")
sorted_table = sort(job_title_table, decreasing = TRUE)[1:5]
sorted_table
barplot(sorted_table, width = 1, cex.names = 0.6, col = c("cadetblue", "azure2", "darkseagreen2", "khaki1", "lightcoral"), main = "Top 5 Puestos de Trabajo con Mayor Frecuencia", xlab = "Puestos de Trabajo", ylab = "Frecuencia")
mode_job_title = sort(job_title_table, decreasing = TRUE)[1:1]
print("Moda de los Puestos de Trabajo")
mode_job_title
```

```{r}
experience_level_table = table(experience_level)
print("Tabla de Distribución de Frecuencia del Nivel de Experiencia: ")
experience_level_table
sorted_table = sort(experience_level_table, decreasing = TRUE)
barplot(sorted_table, width = 1, cex.names = 1, col = c("azure2", "darkseagreen2", "khaki1", "lightcoral"), main = "Frecuencias del Nivel de Experiencia", xlab = "Nivel de Experiencia", ylab = "Frecuencia")
pie(sorted_table, main = "Gráfico de Pastel sobre el Nivel de Experiencia", col = c("cadetblue", "azure2", "darkseagreen2", "khaki1", "lightcoral"))
mode_experience_level = sort(experience_level, decreasing = TRUE)[1:1]
print("Moda del Nivel de Experiencia")
mode_experience_level
```

```{r}
country_table = table(country)
print("Tabla de Distribución de Frecuencia del Paises: ")
country_table
sorted_table = sort(country_table, decreasing = TRUE)
barplot(sorted_table, width = 1, cex.names = 0.6, col = c("azure2", "darkseagreen2", "khaki1", "lightcoral"), main = "Frecuencias de las Locaciones de las Compañias", xlab = "Frecuencia", horiz = TRUE, las = 2)
mode_country = sort(country_table, decreasing = TRUE)[1:1]
print("Moda del Nivel de Experiencia")
mode_country
```


#### 2. Exploración de Datos Usando Herramientas de Visualización

a. Variables Cuantitativas:

  - Medidas de Posición 
  
```{r}
# Cuartiles Para Salarios
q1_s = quantile(salaries_usd, 0.25)
q3_s = quantile(salaries_usd, 0.75)
rc_s = q3_s - q1_s # Rango intercuartílico
y2_s = q3_s + 1.5 * rc_s
# IQR(salaries_usd)

# Cuartiles Para Modalidad
q1_m = quantile(job_modality, 0.25)
q3_m = quantile(job_modality, 0.75)
rc_m = q3_m - q1_m # Rango intercuartílico
y2_m = q3_m + 1.5 * rc_m
# IQR(job_modality)

par(mfrow = c(2, 1)) 

boxplot(salaries_usd, main = "Boxplot Salarios", horizontal = TRUE, ylim = c(0, y2_s))
abline(v = y2_s, col="red")
X_s = db_salaries[salaries_usd < y2_s, c("salary_in_usd")]
summary(X_s)

boxplot(job_modality, main = "Boxplot Modalidad", horizontal = TRUE, ylim = c(0, y2_m))
abline(v = y2_m, col="red")
X_m = db_salaries[job_modality < y2_m, c("remote_ratio")]
summary(X_m)
```
  
  - Análisis de Distribución de los Datos
  
```{r}
# Salarios
qqnorm(salaries_usd, main = "Normal Q-Q Plot Salarios")
qqline(salaries_usd)
hist(salaries_usd, main = "Histograma de Salarios", prob = TRUE, col = 0)
x = seq(min(salaries_usd), max(salaries_usd), 0.1)
y = dnorm(x, mean(salaries_usd), sd(salaries_usd))
lines(x, y, col = "red")
```

```{r}
# Modalidad
qqnorm(job_modality, main = "Normal Q-Q Plot Modalidad")
qqline(job_modality)
hist(job_modality, main = "Histograma de Modalidad", prob = TRUE, col = 0)
x = seq(min(job_modality), max(job_modality), 0.1)
y = dnorm(x, mean(job_modality), sd(job_modality))
lines(x, y, col = "red")
```

```{r}
library(moments)
# Salarios 
sprintf("Sesgo de Salarios: %s", skewness(salaries_usd))
sprintf("Curtosis de Salarios: %s", kurtosis(salaries_usd))
# Modalidad 
sprintf("Sesgo de Salarios: %s", skewness(job_modality))
sprintf("Curtosis de Salarios: %s", kurtosis(job_modality))
```

### Análisis de Datos y Preguntas Guía Contestadas

1. 

```{r}
data_analyst_salary = db_salaries[db_salaries$job_title == "Data Analyst", ]
mean_salary_da = mean(data_analyst_salary$salary_in_usd)
sprintf("Salario Promedio al que Puede Aspirar un Analista de Datos: $ %s", mean_salary_da)
```

```{r}
library(dplyr)
sorted_db = db_salaries[order(db_salaries$salary_in_usd, decreasing = TRUE), ]
top_sorted_db = head(sorted_db, 100)
top_sorted_db = distinct(top_sorted_db, top_sorted_db$company_location, .keep_all = TRUE)
top_sorted_db
top_countries = top_sorted_db$company_location
top = head(unique(top_countries), 5)
print("Top 5 Países con Mejores Salarios: ")
top
x = c(0, 1, 2, 3, 4, 5)#top_sorted_db$company_location
y = top_sorted_db$salary_in_usd
plot(x, y)
```

```{r}
sorted_db = db_salaries[order(db_salaries$salary_in_usd, decreasing = TRUE), ]
top_sorted_db = head(sorted_db, 1)
top_modality = top_sorted_db$remote_ratio
print("La Modalidad que Cuenta con un Mayor Salario es: ")
if (top_modality == 100) {
  print("Modalidad en línea")
  top_modality
}
barplot(table(sorted_db$remote_ratio), width = 1, cex.names = 1, col = c("azure2", "darkseagreen2", "khaki1", "lightcoral"), main = "Modalidad de Trabajo", xlab = "Nivel de Experiencia", ylab = "Frecuencia")
```


